【裁判字號】    89,訴,192
【裁判日期】    890428
【裁判案由】    妨害兵役
【裁判全文】
臺灣屏東地方法院刑事判決                          八十九年度訴字第一九二號
    公  訴  人  臺灣屏東地方法院檢察署檢察官
    被      告  甲○○
右列被告因妨害兵役案件，經檢察官提起公訴（八十九年度偵字第一八四五號），本
院判決如左：
     主  文
甲○○役齡男子意圖避免徵兵處理，居住處所遷移，無故不申報，致未能辦理徵集，
累犯，處有期徒刑參月。
     事  實
一、甲○○曾因竊盜案件經本院判處有期徒刑七月確定，於民國八十七年二月十六日
    執行完畢，仍不知悛悔，明知其為六十八年次之役齡男子，戶籍設在屏東縣屏東
    市和興里和興七十號，詎其竟意圖避免徵兵處理，於八十八年間遷出上開處所，
    別無正當情事，無故不向戶政、役政單位申報其現居所，致使屏東縣政府所發，
    指定其應於八十八年十二月六日前往屏東火車站鐵路派出所前廣場集合之陸軍常
    備兵徵集令無法送達，致未能辦理徵集。
二、案經屏東縣政府移請臺灣屏東地方法院檢察署檢察官偵查起訴。
    理  由
一、訊據被告甲○○固坦承於右揭遷離戶籍地他居，而未依法申報戶籍遷移或現居地
    ，致未能收受徵集令並報到入營之事實，惟否認有妨害兵役之犯行，辯稱：伊並
    非故意不去服兵役，係因不知要申報戶籍遷移或現居地云云。按中華民國男子，
    依法皆有服兵役之義務；又男子年滿十八歲起役時起，至屆滿四十五歲除役時止
    ，稱為「役齡男子」，簡稱「役男」，兵役法第一條、第三條第一項及徵兵規則
    第三條第一項分別定有明文，且為眾所週知之事實。經查，被告係六十八年六月
    三十日出生，為六十八年次之役齡男子，隨時有接受兵役徵集入營服兵役之情事
    ，其無法諉為不知，乃被告於遷離原居戶籍地時，既不向戶政、役政單位辦理申
    報，亦未注意其通報人得否確實傳達通報徵兵處理之相關事宜，終致未能完成徵
    集，是其有避免徵兵處理之意圖，堪予認定，所辯尚無可採。此外，並有屏東縣
    屏東市妨害兵役案件調查表、八十八年十一月二十日屏府兵徵字第二一○○號屏
    東縣八十八年第Ａ一八三九梯次陸軍常備兵徵集令，及上開徵集令上管區員警劉
    偉忠、里長楊振農、里幹事鄭明福對徵集令無法送達處理情形之註記附卷可稽，
    本件事證明確，犯行洵堪認定，應予依法論科。
二、核被告所為，係犯妨害兵役治罪條例第三條第五款之役齡男子意圖避免徵兵處理
    罪。又被告曾因竊盜案件經本院判處有期徒刑七月確定，於八十七年二月十六日
    執行完畢，有臺灣屏東地方法院檢察署刑案資料查註紀錄表及本院全國前案紀錄
    表可按，其於五年內再犯本件有期徒刑以上之罪，為累犯，應依刑法第四十七條
    加重其刑。爰審酌被告行為妨害國家兵源徵集之正常運作，惡性非重，雖否認主
    觀犯意，惟坦承行為事實，態度尚可等一切情狀，量處如主文所示之刑。
據上論斷，應依刑事訴訟法第二百九十九條第一項前段，妨害兵役治罪條例第三條第
五款，刑法第十一條前段、第四十七條，判決如主文。
本案經檢察官蔣忠義到庭執行職務。
中      華      民      國      八十九      年    四    月    二十八    日
                                      臺灣屏東地方法院刑事第一庭
                                          法  官    蔡憲德
右正本證明與原本無異。
對於本判決如有不服應於收受送達後十日內向本院提出上訴書狀上訴於台灣高等法院
高雄分院並按他造當事人之人數附具繕本。
                                          書記官   林鴻仁
中      華      民      國      八十九      年    四    月    二十八   日
附錄本案論罪科刑法條
妨害兵役治罪條例第三條第五款
妨害兵役治罪條例第三條：役齡男子意圖避免徵兵處理，而有左列行為之一者，處五
年以下有期徒刑：
五、居住處所遷移，無故不申報，致未能辦理身家調查、徵兵檢查、抽籤或徵集者。


司法院資訊處製作；財團法人民間司法改革基金會備份。
